【裁判字號】    95,上易,91
【裁判日期】    950809
【裁判案由】    損害賠償
【裁判全文】
臺灣高等法院高雄分院民事判決          95年度上易字第91號
上 訴 人    甲○○
被上訴人    乙○○
            丙○○
上列當事人間請求損害賠償事件，上訴人對於民國95年4 月21日
臺灣高雄地方法院94年度訴字第3014號第一審判決提起上訴，本
院於95年7 月26日言詞辯論終結，判決如下：
    主      文
原判決關於命上訴人給付被上訴人乙○○超過新台幣參拾參萬捌
仟參佰捌拾陸元及其利息部分，及該部分假執行之宣告，暨除確
定部分外訴訟費用之裁判均廢棄。
上開廢棄部分，被上訴人乙○○在第一審之訴及其假執行之聲請
均駁回。
其餘上訴駁回。
第一（除確定部分外）、及第二審訴訟費用由上訴人負擔十分之
九，餘由被上訴人負擔。
    事實及理由
一、被上訴人主張：被上訴人乙○○、丙○○係上訴人甲○○之
    堂兄嫂，上訴人因不滿被上訴人乙○○前與上訴人甲○○之
    母發生口角，上訴人乃夥同某真實姓名年籍不詳之成年男子
    ，於民國94年2 月21日18時25分許前往被上訴人乙○○位於
    高雄縣鳥松鄉○○街132 巷4 弄15號住處，找被上訴人乙○
    ○理論，雙方一言不合，上訴人遂與該名真實姓名年籍不詳
    之成年男子出於傷害之犯意聯絡，共同徒手毆打被上訴人乙
    ○○，致乙○○受有頭部外傷、右眼眶內骨板骨折、右側眼
    球挫傷、胸部鈍挫傷、右眼球鈍傷之傷害。另一旁之被上訴
    人丙○○上前勸阻，亦遭上訴人甲○○與該名真實姓名年籍
    不詳之成年男子之毆打，致被上訴人丙○○受有左腦腫起之
    外傷、左側臉部擦傷約6 公分之傷害。被上訴人乙○○因此
    ：(一)支出醫療費新台幣（下同）1 萬9,386 元。(二)自94年2
    月22日起至同年3 月3 日住院期間，由父母看護11日，受有
    相當於看護費2 萬2,000 元之損害。(三)且任職元統工程行，
    月薪6 萬元，因上開傷勢致3 個半月無法工作，受有損害20
    萬2,000 元。(四)因上開傷勢，身心受創嚴重，請求精神慰撫
    金10萬元，共計34萬3,386 元；另被上訴人丙○○因此：(一)
    支出醫療費1,000 元。(二)因上開傷勢，身心受創嚴重，請求
    精神慰撫金8,000 元，共計9,000 元。爰依民法第184 條第
    1 項前段、第193 條、第195 條第1 項侵權行為之法律關係
    ，求為命上訴人給付被上訴人乙○○34萬3,386 元，給付被
    上訴人丙○○9,000 元及均自起訴狀繕本送達翌日即94年12
    月24日起至清償日止，按週年利率5%計算之利息（超過上開
    部分，原審為被上訴人敗訴判決，未據被上訴人聲明不服）
    。被上訴人於本院為駁回上訴之聲明。
二、上訴人則以；被上訴人乙○○之薪資扣繳憑單全年薪資僅有
    19萬餘元，其每月之薪資僅有1 萬5,840 元，且被上訴人乙
    ○○如以按日計薪亦不可能每日都有裝潢工程可施工，且被
    上訴人乙○○提出之員工職務證明書，其到職日期填寫80年
    9 月，惟元統裝潢工程行核准設立日期為85年8 月，可見該
    職務證明書不實在；又被上訴人乙○○於94年3 月3 日出院
    後，自3 月8 日至5 月18日共有六次門診，之後即無門診記
    錄，可見被上訴人乙○○至遲自94年5 月18日後傷勢已痊癒
    ，並無不能工作情事；另上訴人工作並不固定，93年及94年
    之全年所得僅有1 萬7,997 元及4 萬4,000 元，房地及車子
    均有貸款，經濟情況不佳，而本件本質為上訴人與被上訴人
    乙○○互毆，上訴人亦受有傷害，原判決酌定上訴人賠償被
    上訴人乙○○精神慰撫金10萬元、賠償被上訴人丙○○精神
    慰撫金8,000 元顯然過高等語，資為抗辯，並於本院聲明：
    (一)原判決關於命上訴人給付被上訴人乙○○超過1 萬9,386
    元本息部分，及該部分假執行之宣告之裁判均廢棄。(二)原判
    決關於命上訴人給付被上訴人丙○○超過1,000 元本息部分
    ，及該部分假執行之宣告之裁判均廢棄。(三)上開第一、二項
    廢棄部分，被上訴人在第一審之訴駁回。
三、兩造不爭執事項：
  (一)上訴人於94年2 月21日18時25分許，夥同某真實姓名年籍不
    詳之成年男子在高雄縣鳥松鄉○○街132 巷4 弄15號被上訴
    人住處，共同徒手毆打被上訴人乙○○，並於被上訴人丙○
    ○上前勸阻時，毆打被上訴人丙○○，致被上訴人乙○○受
    有頭部外傷、右眼眶內骨板骨折、右側眼球挫傷、胸部鈍挫
    傷、右眼球鈍傷之傷害，被上訴人丙○○則受有頭部外傷、
    左側臉部擦傷約6 公分之傷害。
  (二)上訴人所涉傷害之刑事責任部分，業經台灣高雄地方法院（
    下稱高雄地院）以94年度簡字第5404號判處有期徒刑5 月，
    如易科罰金，以三百元折算一日確定。
  (三)診斷證明書、高雄地院94年度簡字第5404號刑事判決。
  (四)被上訴人乙○○看護費損害1萬7,000元。
四、按因故意或過失，不法侵害他人之權利者，負損害賠償責任
    ；不法侵害他人之身體或健康者，對於被害人因此喪失或減
    少勞動能力或增加生活上之需要時，應負損害賠償責任；不
    法侵害他人之身體、健康、名譽、自由、信用、隱私、貞操
    ，或不法侵害其他人格法益而情節重大者，被害人雖非財產
    上之損害，亦得請求賠償相當之金額，民法第184 條第1 項
    前段、第193 條第1 項、第195 條第1 項前段分別定有明文
    。上訴人不法傷害被上訴人乙○○、丙○○之身體，既如前
    述，依法自應負侵權行為之損害賠償責任。上訴人對於原判
    決命上訴人給付被上訴人乙○○醫療費用1 萬9,386 元、給
    付被上訴人丙○○醫療費用1,000 元部分，並未聲明不服。
    而被上訴人乙○○看護費損害1 萬7,000 元，兩造並不爭執
    。茲就兩造所爭執之事項：(一)被上訴人乙○○之工作損失部
    分；(二)被上訴人乙○○、丙○○之精神慰撫金部分，分述如
    下：
  (一)被上訴人乙○○之工作損失部分：
    被上訴人乙○○主張因受傷需在家中休養3 個半月，無法工
    作等語，上訴人辯稱：被上訴人乙○○於94年3 月3 日出院
    後，自3 月8 日至5 月18日共有六次門診，之後即無門診記
    錄，可見被上訴人乙○○至遲自94年5 月18日後傷勢已痊癒
    ，並無不能工作情事云云，然查被上訴人乙○○未再回診並
    不表示其傷勢已痊癒，而被上訴人乙○○所受傷勢為眼眶內
    骨板骨折、右側眼球挫傷、右眼球鈍傷，對其從事木工裝潢
    工作需用眼力自有影響，是被上訴人乙○○自有於門診後休
    養之必要。上訴人所辯被上訴人乙○○於94年5 月18日之後
    即無門診記錄，可見被上訴人乙○○至遲自94年5 月18日後
    傷勢已痊癒，並無不能工作情事云云，尚非可採。茲經原審
    向財團法人長庚紀念醫院高雄分院函查結果為：「被上訴人
    乙○○因上開傷害出院後須休養3 個月始能回復工作能力」
    ，有該院95年3 月9 日（95）長庚院高字第511832號函附卷
    可佐（原審卷74頁），堪認被上訴人乙○○於住院之11天（
    自94年2 月21日起至同年3 月3 日止）及出院後3 個月期間
    ，無法從事木工裝潢工作。又被上訴人主張其受傷前任職元
    統工程行，擔任木工裝潢師傅，每月領取薪資為6 萬元一情
    ，業經元統工程行負責人張秋煌證述屬實（原審卷88、89頁
    ），雖上訴人辯稱：依被上訴人乙○○之薪資扣繳憑單上之
    全年薪資僅有19萬餘元，其每月之薪資僅有1 萬5,840 元，
    且被上訴人如以按日計薪亦不可能每日都有裝潢工程可施工
    ，被上訴人乙○○提出之員工職務證明書，其到期日期填寫
    為80年9 月，惟元統裝潢工程行核准設立日期為85年8 月，
    可見該職務證明書不實在云云，惟查被上訴人乙○○陳稱：
    縱使沒有每天工作只工作20幾天就有6 、7 萬元。被上訴人
    很早就在張秋煌那裡工作，從事民間住家的室內裝潢，只是
    張秋煌後來為了要標公司機關招標工程才於85年8 月成立元
    統裝潢工程行等語。參之證人張秋煌證稱：「被上訴人乙○
    ○是我公司受僱木工裝潢人員，薪資是以日計酬，但加班的
    話會另計酬以3 小時領1,250 元。」「僱用乙○○十多年，
    每月約領6 萬元。」等語（原審卷89頁），並有其出具載明
    乙○○每日日薪2,500 元之在職證明書可稽（原審卷85頁）
    ，而上訴人在原審對被上訴人乙○○之薪資月薪6 萬元亦不
    爭執（原審卷89頁），足證被上訴人乙○○於受傷前每月薪
    水至少有6 萬元，是上訴人上開辯解並無可採。故被上訴人
    乙○○請求工作損失為20萬2,000 元（計算式：60,000÷30
    ×11＋60,000×3 ＝202,000） 。上訴人聲請函查被上訴人
    乙○○於93年、94年之各類所得，本院認無必要，併此敘明
    。
  (二)被上訴人乙○○、丙○○之精神慰撫金部分：
    按精神慰撫金之酌定，除原告所受之傷害程度外，尚應審酌
    兩造之身份地位、學識經歷、財產狀況、痛苦程度等節以定
    之。查被上訴人乙○○仁武國中畢業、擔任裝潢木工師傅，
    月薪6 萬元，名下有汽車1 部，被上訴人丙○○樹德家商畢
    業，擔任會計工作，月薪2 萬4,000 元，名下有臺灣塑膠工
    業股份有限公司等5 家公司之股票、房屋1 棟、土地2 筆、
    汽車1 部等財產，財產總額為139 萬1,036 元，上訴人現從
    事汽車修理工作，月薪2 萬元，名下有房屋1 棟、土地2 筆
    、汽車1 部，財產總額為337 萬525 元，業據兩造分別陳明
    在卷，並有被上訴人、上訴人之稅務電子閘門財產所得調件
    明細表共3 份附卷可稽，本院復斟酌被上訴人乙○○、丙○
    ○因上訴人之故意傷害行為，各受有上開傷害，精神上自感
    痛苦，及被上訴人丙○○所受傷害尚屬輕微，而被上訴人乙
    ○○所受傷害嚴重，且因此事故遺有右眼外傷性神經病變併
    續發性近視250 度，所受痛苦程度非輕，並斟酌兩造之身分
    、地位、經濟狀況，及上訴人迄今尚未賠償被上訴人二人之
    損害等一切情狀，認原審判命上訴人給付被上訴人乙○○、
    丙○○主張之精神慰撫金各以10萬元、8,000 元核屬適當，
    上訴人雖辯稱：其工作並不固定，93年及94年之全年所得僅
    有1 萬7,997 元及4 萬4,000 元，房地及車子均有貸款，經
    濟情況不佳，而本件本質為上訴人與被上訴人乙○○互毆，
    上訴人亦受有傷害，原判決酌定上訴人賠償被上訴人乙○○
    精神慰撫金10萬元、賠償被上訴人丙○○精神慰撫金8,000
    元顯然過高云云，惟查精神慰撫金之酌定，並非僅斟酌財產
    狀況，尚須審酌被害人所受傷害程度、兩造之身份地位、學
    識經歷、痛苦程度等節以定之，已如前述，原審審酌被上訴
    人所受痛苦程度，並斟酌兩造之身分、地位、經濟狀況，及
    上訴人迄今尚未賠償被上訴人二人而酌定上訴人應賠償被上
    訴人之精神慰撫金，並無不合。至上訴人另辯稱本件本質為
    上訴人與被上訴人乙○○互毆，上訴人亦受有傷害云云，然
    按雙方互毆乃雙方互為侵權行為，與雙方行為為損害之共同
    原因者有別，並無民法第217 條過失相抵原則之適用。本件
    兩造間，縱有互毆之情，亦不能認為被上訴人係與有過失，
    上訴人執此抗辯原判決酌定上訴人賠償被上訴人乙○○、丙
    ○○精神慰撫金10萬元、8,000 元顯然過高云云，亦無可採
    。
  (三)從而，被上訴人乙○○、丙○○得請求上訴人賠償之數額分
    別為33萬8,386 元（計算式：19,386＋17,000＋202,000+10
    0, 000＝338,386） 、9,000 元（計算式：1,000+8,000=9,
    000） 。
五、綜上所述，被上訴人乙○○、丙○○依侵權行為之法律關係
    ，請求上訴人給付被上訴人乙○○33萬8,386 元，給付被上
    訴人丙○○9,000 元，及自94年12月24日（即起訴狀狀繕本
    送達翌日）起至清償日止，按週年利率5 ﹪計算之利息，為
    有理由，應予准許。原審就被上訴人乙○○請求超過上開應
    准許部分，為上訴人敗訴之判決，並為假執行之宣告，自有
    未洽，上訴人指摘原判決此部分不當，求予廢棄，為有理由
    ，爰由本院予以廢棄，並駁回被上訴人乙○○此部分在第一
    審之訴及假執行之聲請。至於上開被上訴人乙○○、丙○○
    應准許部分，原審為上訴人敗訴之判決，並無不合，上訴人
    指摘原判決此部分不當，求予廢棄改判，為無理由，應予駁
    回。
六、據上論結，本件上訴為一部有理由，一部無理由，依民事訴
    訟法第450 條、第449 條第1 項、第79條、第85條第1 項前
    段，判決如主文。
中    華    民    國    95    年    8    月     9     日
                            民事第五庭
                                審判長法官       蔡明宛
                                法      官       黃國川
                                法      官       曾錦昌
以上正本證明與原本無異。
本件不得上訴。
中    華    民    國    95    年    8    月     9     日
                                書  記  官       郭蘭蕙


司法院資訊處製作；財團法人民間司法改革基金會備份。
